臺灣屏東地方法院刑事判決　　　　　　　100年度訴字第658號
公　訴　人　臺灣屏東地方法院檢察署檢察官
被　　　告　黃國洲
上列被告因違反毒品危害防制條例案件，經檢察官提起公訴（10
0 年度毒偵字第146 號），被告於本院準備程序中就被訴事實為
有罪之陳述，經本院合議庭裁定由受命法官獨任進行簡式審判程
序，並判決如下：
    主  文
黃國洲施用第一級毒品，累犯，處有期徒刑捌月，扣案之海洛因
壹包（驗餘淨重零點零玖壹公克，含包裝袋壹只）沒收銷燬；又
施用第二級毒品，累犯，處有期徒刑肆月；應執行有期徒刑拾月
，扣案之海洛因壹包（驗餘淨重零點零玖壹公克，含包裝袋壹只
）沒收銷燬。
    事  實
一、黃國洲前於民國94年間因施用毒品案件，經本院以94年度毒
    聲字第45號裁定送觀察、勒戒後，認無繼續施用毒品之傾向
    ，於94年2 月24日執行完畢釋放，並經臺灣屏東地方法院檢
    察署檢察官以94年度毒偵字第56號為不起訴處分確定；復於
    前開觀察、勒戒執行完畢釋放後5 年內之96年間，因施用第
    一級毒品及第二級毒品案件，經本院以96年度訴字第793 號
    判決分別判處有期徒刑6 月、2 月，應執行有期徒刑7 月確
    定，又於同年間因施用第一級毒品及第二級毒品案件，經本
    院以96年度訴字第1232號判決分別判處有期徒刑7 月、3 月
    ，應執行有期徒刑8 月確定，上開數罪刑嗣經本院以97年度
    聲字第1068號裁定應有期徒刑1 年2 月確定，於98年1 月13
    日縮短刑期假釋出監，所餘期間付保護管束，於98年5 月10
    日保護管束期滿未經撤銷假釋，視為執行完畢。詎其仍不知
    悛悔，復基於施用第一級毒品海洛因及第二級毒品甲基安非
    他命之犯意，於100 年1 月6 日下午3 時許，在不詳真實姓
    名年籍綽號「慶仔」之成年男子位於屏東縣潮州鎮某地住處
    內，以將海洛因置於針筒後注射入體內之方式，施用海洛因
    1 次，並緊接在相同地點，以將甲基安非他命置於玻璃球內
    燒烤吸食所生煙霧之方式，施用甲基安非他命1 次。嗣於10
    0 年1 月6 日下午3 時13分許，為警在屏東縣潮州鎮○○路
    3 號前，攔檢其所駕車牌號碼5072-XP 號自用小貨車，並在
    該車車門置物處當場扣得其所有之海洛因1 包（驗餘淨重0.
    091 公克），復經徵得其同意採集尿液檢體送驗，鑑驗結果
    呈嗎啡及甲基安非他命陽性反應，而查悉上情。
二、案經屏東縣政府警察局移送臺灣屏東地方法院檢察署檢察官
    偵查起訴，並經本院改依簡式審判程序審理。
    理  由
一、按簡式審判程序之證據調查，不受第159 條第1 項之限制，
    刑事訴訟法第273 條之2 定有明文，是依上開規定，於行簡
    式審判程序之案件，被告以外之人於審判外之陳述，除有其
    他不得作為證據之法定事由外，應認具有證據能力。查本案
    如下引用被告以外之人於審判外之陳述，因本案採行簡式審
    判程序，復無其他不得作為證據之法定事由，揆諸首揭說明
    ，應認均具有證據能力，合先敘明。
二、上揭事實，業據被告黃國洲於警詢、偵查、本院準備程序及
    審理時迭承不諱（參見警卷第2 、3 頁，偵查卷第6 、7 頁
    ，本院卷第17頁背面、第19頁背面、第21頁），又被告為警
    查獲後在警局所排尿液檢體，經送臺灣檢驗科技股份有限公
    司以酵素免疫分析法初驗後，再以氣相層析質譜儀法進行確
    認檢驗，結果呈嗎啡（即施用海洛因之代謝物）及甲基安非
    他命陽性反應，有該公司於100 年1 月24日出具之濫用藥物
    檢驗報告及尿液送檢人真實姓名代號對照表各1 份在卷可稽
    （參見偵查卷第24、25頁），此外，並有被告自承其所有並
    供己施用之海洛因1 包扣卷足佐（前揭毒品經送高雄市立凱
    旋醫院鑑定後，證實袋內粉末為海洛因無訛，有該醫院100
    年4 月25日高市凱醫驗字第15410 號濫用藥物成品檢驗鑑定
    書1 紙附於偵查卷第26頁可考）。綜上，足認被告自白與事
    實相符，堪以採信，本案事證至為明確，被告犯行堪予認定
    。
三、按毒品危害防制條例於92年7 月9 日修正公布，自93年1 月
    9 日施行，其中第20條、第23條將施用毒品之刑事處遇程序
    區分為「初犯」、「5 年內再犯」、「5 年後再犯」。依其
    立法理由之說明：「初犯」，經觀察、勒戒或強制戒治，應
    為不起訴處分或不付審理之裁定；經觀察、勒戒或強制戒治
    執行完畢釋放後，「5 年內再犯」者，因其再犯率甚高，原
    實施之觀察、勒戒及強制戒治既已無法收其實效，爰依法追
    訴或裁定交付審理。至於經觀察、勒戒或強制戒治執行完畢
    釋放，「5 年後再犯」者，前所實施之觀察、勒戒或強制戒
    治已足以遮斷其施用毒品之毒癮，為期自新及協助其斷除毒
    癮，仍用「初犯」規定，先經觀察、勒戒或強制戒治之程序
    。從而，依修正後之規定，祇於「初犯」及「5 年後再犯」
    2 種情形，有其追訴條件之限制，即須於初犯經觀察、勒戒
    或強制戒治釋放後，5 年內均無施用毒品之行為，始能認其
    前所實施之觀察、勒戒或強制戒治已足遮斷毒癮，而得於5
    年後再犯時，再予適用初犯之規定，重行觀察、勒戒等程序
    。倘5 年內已經再犯，被依法追訴處罰，縱其第3 次（或第
    3 次以上）施用毒品之時間在初犯釋放5 年以後，即與「5
    年後再犯」之情形有別，且因已於「5 年內再犯」，顯見其
    再犯率甚高，原實施觀察、勒戒或強制戒治，已無法收其實
    效，自無再經觀察、勒戒及強制戒治之必要，應由檢察官逕
    行起訴，始符新法修正之本旨，最高法院97年度第5 次刑事
    庭會議決議、98年度台非字第56號判決意旨均可資參照。查
    被告黃國洲前因施用毒品案件，經法院裁定送觀察、勒戒後
    ，認無繼續施用毒品之傾向，於94年2 月24日執行完畢釋放
    ，並經臺灣屏東地方法院檢察署檢察官以94年度毒偵字第56
    號為不起訴處分確定；復於前開觀察、勒戒執行完畢釋放後
    5 年內之96年間，因施用第一級毒品及第二級毒品案件，經
    本院以96年度訴字第793 號判決分別判處有期徒刑6 月、2
    月，應執行有期徒刑7 月確定等情，有臺灣高等法院被告前
    案紀錄表在卷可考，應甚明確。是本案被告所為施用毒品之
    犯行，距離前開觀察、勒戒執行完畢雖已逾5 年，惟被告在
    上開觀察、勒戒執行完畢後5 年內，既已再犯施用毒品罪，
    並經追訴、處罰，揆諸前揭說明，其本次犯行即與毒品危害
    防制條例第20條第3 項所稱之「5 年後再犯」有別，是公訴
    人依法追訴，於法並無不合，本院自應依法論科。
三、按海洛因為毒品危害防制條例第2 條第2 項第1 款所稱之第
    一級毒品，而甲基安非他命為毒品危害防制條例第2條第2項
    第2 款所稱之第二級毒品。核被告黃國洲前開施用海洛因及
    甲基安非他命之行為，係犯毒品危害防制條例第10條第1 項
    之施用第一級毒品罪、同條例第10條第2 項之施用第二級毒
    品罪。被告持有海洛因、甲基安非他命進而施用，其持有海
    洛因、甲基安非他命之低度行為應各為施用海洛因、甲基安
    非他命之高度行為所吸收，均不另論罪。又被告所犯上開施
    用海洛因、甲基安非他命2 罪間，犯意各別、行為互殊，應
    予分論併罰。再被告有如事實欄所載前案科刑及執行情形，
    有臺灣高等法院被告前案紀錄表在卷可稽，其於有期徒刑執
    行完畢後5 年內，故意再犯本案有期徒刑以上之各罪，均為
    累犯，應分別依刑法第47條第1 項之規定加重其刑。查被告
    因長期施用毒品，經列為毒品列管調驗人口，警方已高度懷
    疑其有繼續施用毒品之情事，嗣於100 年1 月6 日下午3 時
    13分許，為警在屏東縣潮州鎮○○路3 號前，攔檢、盤查其
    所駕之車牌號碼5072-XP 號自用小貨車，並在車門置物處當
    場扣得前開海洛因1 包，復經其同意前往警局製作筆錄等情
    ，有屏東縣政府警察局刑事案件移送書1 份在卷可稽（參見
    偵查卷第3 頁），是被告雖自白前開施用第一級毒品及第二
    級毒品犯行，然警方於其自白前，既已對其發生嫌疑，將之
    列為偵查之對象，即已發覺其犯罪，自與自首要件不符，最
    高法院98年度台上字第318 、4584號判決意旨可資參照，附
    予敘明。爰審酌被告曾因施用毒品犯行而送觀察、勒戒執行
    完畢及追訴處罰，仍不知悛悔，復再施用第一級毒品及第二
    級毒品，顯見其戒絕毒品之決心不堅，惟念其施用毒品乃戕
    害自己身心健康，尚未危及他人，且犯後坦承犯行，態度良
    好，並其犯罪之動機、目的及其智識程度等一切情狀，分別
    量處如主文所示之刑，並定其應執行之刑，以示懲儆。
四、扣案之海洛因1 包（驗餘淨重0.091 公克），係查獲之第一
    級毒品；盛裝前開毒品之包裝袋因殘留微量海洛因而難以析
    離，爰視同毒品整體，併依毒品危害防制條例第18條第1 項
    前段規定沒收銷燬之。另被告所有供施用本案毒品所用之注
    射針筒1 支及玻璃球吸食器1 個，並未扣案，復據被告供承
    於犯案後業已丟棄（參見本院卷第21頁），堪認業已滅失，
    自無從宣告沒收；至鑑驗時採樣之海洛因，已因鑑驗用罄而
    滅失，自無從諭知沒收銷燬，均附此敘明。
據上論斷，應依刑事訴訟法第273 條之1 第1 項、第299條第1項
前段，毒品危害防制條例第10條第1 項、第2 項、第18條第1 項
前段，刑法第11條前段、第47條第1 項、第51條第5 款，判決如
主文。
本案經檢察官陳立興到庭執行職務。
中    華    民    國   100    年    7     月    14    日
                    刑事第五庭  法  官  謝濰仲
以上正本證明與原本無異。
如不服本判決應於收受判決後10日內向本院提出上訴書狀，並應
敘述具體理由；其未敘述上訴理由者，應於上訴期間屆滿後20日
內向本院補提理由書（均須按他造當事人之人數附繕本）「切勿
逕送上級法院」。
中    華    民    國   100    年    7     月    15    日
                                書記官   溫訓暖
附錄本案論罪科刑法條全文：
毒品危害防制條例第10條第1、2項
施用第一級毒品者，處 6 月以上 5 年以下有期徒刑。
施用第二級毒品者，處 3 年以下有期徒刑。